臺灣高等法院臺中分院刑事判決　　　　96年度上訴字第1438號
上　訴　人　台灣台中地方法院檢察署檢察官
上　訴　人
即　被　告　丁○○
　　　　　　　　　　　樓
上列上訴人因偽造文書等案件，不服臺灣臺中地方法院95年度訴
字第3763號中華民國96年4月10日第一審判決（起訴案號：臺灣
臺中地方法院檢察署94年度偵字第17540號），提起上訴，本院
判決如下：
    主  文
原判決撤銷。
丁○○連續行使偽造私文書，足以生損害於他人，處有期徒刑捌
月，減為有期徒刑肆月，如易科罰金，以銀元參佰元即新台幣玖
佰元折算壹日。偽造「丙○○」之印章壹顆及如附表所示文書上
偽造之「丙○○」署押及印文各肆枚，均沒收。
    事  實
一、丁○○於民國九十三、九十四年間係擔任美兒健國際有限公
    司之主任，負責展示、銷售該公司產品。緣九十三年九月間
    ，丁○○在臺中縣大里市青年高中附近之郵局，向丙○○推
    銷該公司之健康食品，丙○○應允購買，並以其前向玉山商
    業銀行股份有限公司（下稱玉山銀行）申請之信用卡（普卡
    ）刷卡支付價款共新臺幣（下同）五萬元，惟丙○○因恐購
    買上開產品而遭丈夫責難，遂將其玉山銀行信用卡之帳單寄
    送地址更改為丁○○位於臺中縣大雅鄉○○村○○路○段六
    四巷四六弄三一號二樓之住處。嗣丙○○因無力一次付清上
    揭價金，丁○○因而建議丙○○向國泰世華商業銀行股份有
    限公司申辦信用卡及現金卡，以便分期付款，並要丙○○交
    付其國民身分證（下稱身分證）及健保卡，俾能儘速代為辦
    理分期繳款。於九十四年一月二十日，丁○○乃委託不知情
    之同公司股長許富博前往約定之臺中縣大里市○○路與塗城
    路口向丙○○收取身分證及健保卡，而許富博取得上開證件
    後，隨即於返回公司後將該丙○○之證件交予丁○○。詎丁
    ○○取得丙○○之上開證件後，為供向玉山銀行冒貸款項匯
    款之用，竟基於行使偽造私文書及意圖為自己不法之所有之
    概括犯意，先於九十四年一月三十一日，在不詳地點，利用
    不知情姓名年籍不詳之某成年人偽刻「丙○○」之印章一枚
    （未扣案），隨即於同日攜帶之前取得丙○○之身分證及健
    保卡，前往臺中縣大里市○○路六五號之臺中商業銀行（下
    稱臺中銀行）內新分行，冒用丙○○之名義，在「存款業務
    往來申請約定書」之「領用人」欄、「申請人兼立約人（即
    存戶）」欄上偽造丙○○之署押（簽名）各一枚，並以偽刻
    之丙○○印章，在該申請約定書上揭欄位上蓋印「丙○○」
    之印文共四枚（其中一枚不完整，但可辨識），而偽造屬於
    私文書之該存款業務往來申請書，隨即將之交付臺中銀行內
    新分行承辦人員而行使，俾以開立帳戶，臺中銀行承辦人員
    不疑有詐，並因而陷於錯誤，而交付帳號00000000
    0000號存摺一本及金融卡一張予丁○○，足以生損害於
    丙○○及臺中銀行內新分行關於存戶資料管理之正確性。又
    因丙○○將其原有之玉山銀行信用卡之帳單地址更改至丁○
    ○上揭住處，而玉山銀行於九十四年一月間，寄發丙○○普
    卡00000000000000號信用卡（普卡）晉升為
    金卡之資料，經丁○○收受該相關資料後，復承上開行使偽
    造私文書及意圖為自己不法之所有之概括犯意，在該玉山銀
    行天賜良機年終優貸申請書上「申請人親筆簽名欄」欄偽造
    「丙○○」之署押（簽名）一枚，冒用「丙○○」名義，以
    上揭屬於普卡之信用卡向玉山銀行辦理申請貸款三十萬元，
    且指定玉山銀行將該欲貸得之款項匯入其上揭冒開之臺中銀
    行內新分行之帳戶內，復冒丙○○之名義，填載資料申請將
    普卡晉升等為金卡，並以該金卡向玉山銀行申請貸款六萬元
    （此升等金卡之申請書與貸款書係同一份），且在玉山銀行
    晉升尊榮新年金優惠申請書「正卡申請人」欄偽造「丙○○
    」之署押（簽名）一枚，而偽造屬於私文書之玉山銀行該信
    用卡金卡申請書兼貸款申請書，隨即於同年一月間，將該私
    文書郵寄至玉山銀行信用卡部辦理申請而行使，而玉山銀行
    於九十四年二月間收到上開申請書後，即由玉山銀行信用卡
    部人員於同年二月十四日、二月十七日以電話向自稱「丙○
    ○」之丁○○確認資料，經審核後不疑有詐，而陷於錯誤，
    隨即同意核發金卡及貸款（金卡部分同意借款六萬元、普卡
    部分同意借款十萬元），接續於九十四年二月十六日及同年
    二月二十一日各匯款十萬元及六萬元（每筆各扣除手續費三
    十元，實際各匯款九萬九千九百七十元、五萬九千九百七十
    元）至丁○○指定之上揭冒丙○○名義而開立之臺中銀行內
    新分行000000000000號活期儲蓄存款帳戶內，
    復於同年二月十八日將該信用卡（VISA金卡，卡號0000
    000000000000號）郵寄至丁○○位於臺中縣大
    雅鄉○○村○鄰○○路○段六四巷四六弄三一號二樓之住處
    ，並由其女不知情之蘇雯祺代收，再由蘇雯祺轉交予丁○○
    ，均足以生損害於丙○○及玉山銀行對於信用卡申請人、貸
    款人管理之正確性。而丁○○獲悉玉山銀行以撥款入上揭臺
    中銀行內新分行，隨即於九十四年二月十八日下午，利用不
    知情之同事柯富評，以代為提款十萬元為由，將其持有之該
    銀行之金融卡連同密碼交付柯富評，柯富評乃至臺中市○○
    路○段三五五號之臺中銀行南臺中分行，並於九十四年二月
    十八日下午四時二十四分四十二秒、同日下午四時二十五分
    三十一秒、同日下午四時二十六分十九秒分別自該行之提款
    機領取三萬元，另於同日下午四時二十七分六秒領取一萬元
    ，並於同日下午五時許，在臺中郵局前之車上將該十萬元款
    項交予丁○○，丁○○另於同年二月二十一日以提款機自行
    提款六萬元，而將該冒名貸得之款項提領一空。嗣丙○○經
    玉山銀行催繳貸款利息時，經報警後始循線查悉上情。
二、案經臺中市警察局第二分局移送臺灣臺中地方法院檢察署檢
    察官偵查起訴。
    理  由
一、按被告以外之人於偵查中向檢察官所為之陳述，除顯有不可
    信之情況者外，得為證據；又按被告以外之人於檢察事務官
    、司法警察官或司法警察調查中所為之陳述，與審判中不符
    時，其先前之陳述具有較可信之特別情況，且為證明犯罪事
    實存否所必要者，得為證據，刑事訴訟法第一百五十九條之
    一第二項、第一百五十九條之二分別定有明文。又被告以外
    之人於審判外之陳述，雖不符合同法第一百五十九條之一至
    第一百五十九條之四之規定，但經當事人於審判程序同意作
    為證據，法院審酌該言詞陳述或書面陳述作成時之情況，認
    為適當者，亦得為證據。當事人、代理人或辯護人於法院調
    查證據時，知有第一百五十九條第一項不得為證據之情形，
    而未於言詞辯論終結前聲明異議者，視為有前項之同意，刑
    事訴訟法第一百五十九條之五亦有規定。查：本判決下列所
    引用之各該被告以外之人於審判外之陳述，雖屬傳聞證據，
    然各該證人於偵查中所為證言，並無顯有不可信之情況，亦
    經具結，依刑事訴訟法第一百五十九條之一第二項規定，得
    為證據；另各該證人於警詢中之陳述均無證據證明非出於自
    由意思，陳述之內容係其等親自見聞之事，亦無不法取供之
    情形，是以其等於警詢陳述當時之客觀情況具有較可信之特
    別情況，復為證明本件犯罪事實存否所必要，亦應認有證據
    能力。況被告雖知上開證據資料為傳聞證據，但於本院準備
    程序及審判期日中均表示無意見而不予爭執，且迄至言詞辯
    論終結前亦未再聲明異議，本院審酌上開證據資料製作時之
    情況，並無顯有不可信及違法不當之瑕疵，亦認為以之作為
    證據應屬適當，故揆諸前開規定，前揭證據資料均應例外認
    定有證據能力，合先說明。
二、訊據被告丁○○固承認曾建議證人即告訴人丙○○（下稱證
    人丙○○）提供身分證及健保卡供其代為辦理信用卡之分期
    付款，且亦有將證人丙○○信用卡帳單之寄送地址更改至其
    住處地址等事實，惟矢口否認有何上揭行使偽造文書、詐欺
    等犯行，辯稱：伊並未收到證人丙○○的身分證及健保卡，
    且臺中銀行內新分行的帳戶亦非伊開立，亦未冒用證人丙○
    ○之名義向玉山銀行申辦信用卡及辦理貸款，事後雖有請柯
    富評去提款，但那是受一位姓名年籍不詳之「黃小姐」所託
    ，並不知交付證人柯富評提領之款項係玉山銀行匯入臺中銀
    行內新分行之貸款款項，是該位「黃小姐」為報情仇而設局
    陷害伊云云。經查：
（一）上揭被告丁○○乃委託同公司之股長許富博向證人丙○○
      收取身分證及健保卡後，未經證人丙○○之同意，冒用證
      人丙○○名義開立臺中銀行內新分行帳戶，之後復冒用證
      人丙○○之名義，填載證人丙○○信用卡（普卡）晉升為
      金卡及以信用卡貸款之資料，並將冒名貸得之十六萬元指
      定匯入該臺中銀行內新分行帳戶中，隨即委託證人柯富評
      代為領取十萬元等行使偽造私文書、詐欺取財之犯罪事實
      ，業據證人丙○○於警詢、偵查及本院審理時具結證述明
      確。另證人許富博亦於警詢中證稱：確實受被告委託向證
      人丙○○收取身分證及健保卡，之後再將所收取之身分證
      及健保卡轉交予被告等情（見警卷第三六頁、三七頁），
      經核與證人丙○○所述之此部分情節相符，參以證人丙○
      ○與證人許富博並非熟識，且證人許富博當時與被告係屬
      同事，彼此間並無怨隙之情，顯見證人丙○○上揭之證述
      應非虛構，被告既已取得證人丙○○之身分證及健保卡，
      則其得以冒用證人丙○○名義開立帳戶，即屬可能，則被
      告辯稱並未收到證人丙○○所交付之身分證及健保卡云云
      ，亦未前往臺中銀行內新分行以證人丙○○身分開立上開
      帳戶云云，即不足採。
（二）又證人乙○○先於警詢中證稱：「（問：貴行持卡人丙○
      ○於何時遭人冒名向貴行申請信用卡？卡號為何？被冒貸
      的次數和損失金額為何？）本行顧客丙○○於民國九十四
      年二月四日遭人冒名向本行申請信用卡，卡號為0000
      000000000000，共被冒貸二次，損失金額共
      新臺幣一十六萬元整。」、「丙○○小姐分別於民國九十
      四年二月十六日及九十四年二月二十一日遭人冒名向本行
      申請信用卡貸款，撥款之帳號皆為臺中商業銀行內新分行
      000000000000之帳號，該帳戶經本行向丙○
      ○小姐查證，她表示該帳戶非其本人所開立。」、「（問
      ：你對此案有何意見？有無其他補充？）有。丙○○小姐
      向本行表示其本人並未收到及填寫本行於九十四年一月十
      八日所寄發之普卡升等金卡之信用卡申請書，因本行升等
      函所寄送之地址（臺中縣大雅鄉○○村○○路○段六四巷
      四六弄三一號二樓）係為其朋友丁○○所有，且丙○○小
      姐表示日前曾經將身分證正本交付丁○○。」等語（見警
      卷第十九頁、二十頁）；另於偵查中證稱：「（問：提示
      警卷七十至七五頁，玉山信用卡申請書，是否見過這件申
      請書？）七十頁部分是冒用者向本行申請信用小額信用貸
      款，金額是十萬元。申請時，本行並不知道是冒用者，只
      知是信用卡持卡人申請。九十四年二月十四日是建檔日期
      ，經辦人是鄭妤蓁。不需見面對保。由鄭妤蓁用電話通知
      借款人。由客戶打電話給本行的語音處理系統，申請開放
      此項功能。我們打電話給客戶確認是否要申請貸款是有錄
      音、照片、影像。」、「（問：本案經過情形？）二月十
      四日下午三時三分，由經辦人鄭妤蓁打電話給冒用者。本
      案是告訴人跟被告購買東西，因為怕告訴人老公知道此事
      ，就將信用卡帳單寄送地址改為告訴人的地址，因為告訴
      人最早時有向本行申請過信用卡，告訴人用自己的信用卡
      刷卡消費後，將帳單地址改為被告的地址，隨著信用卡帳
      單所附的小額信用貸款申請書，就寄送到被告的地址。」
      、「（問：被冒名申請的信用卡是何頁？）七十三頁的申
      請書。這部分是因為地址改為被告的地址，所以所有隨帳
      單的廣告或貸款申請書也隨同寄到被告之住址，七十四頁
      的第一筆冒名貸款，金額是三十萬元，但因為額度是十萬
      元，所以准貸是十萬元。第二筆冒名貸款是七十三頁，申
      請免利息貸款六萬元及金卡的信用卡。七十五頁，是為了
      比對筆跡用的。七十頁是第二筆貸款的批覆書。因為地址
      是改到丁○○的地址，所以申請書是隨帳單寄到丁○○的
      住處，有掛號收受影本，信用卡確由丁○○住處大樓收受
      。」、「（問：玉山銀行丙○○冒名申請的信用卡是何頁
      ？）七十三頁處，是貸款連同申請信用卡。九十四年二月
      四日冒名申請信用卡與小額貸款六萬元，因為當時是將丙
      ○○的普卡升等為金卡，所以寄送新的信用卡，寄送的地
      址是丁○○的住處。」、「（問：金卡的信用卡及貸款的
      申請書是由何人收走？）由丁○○的家人蘇雯祺收走。信
      用卡是沒有刷卡紀錄，但是有申請小額貸款。」、（問：
      申請書上面的二月四日為何？）二月四日是我們收到申請
      書，約二星期作業時間，在二月二十一日撥款，十七日左
      右寄送信用卡。所以被告是十八日收到信用卡的。二月四
      日雖然信用卡還沒收到，但是確認過就可以貸款。」等語
      （見偵查卷第五九頁至六十二頁）。另被告於偵查中供稱
      ：「（檢察官當庭勘驗玉山銀行行員與被告丁○○通話第
      二通電話後，問：有何意見？）這通電話是我的聲音，沒
      有錯。」等語（見偵查卷第一０四頁），已足認被告確係
      與玉山銀行承辦人員辦理電話對保之人，另參以證人蘇雯
      祺於警詢中證稱：「（問：妳有無於九十四年二月十八日
      在臺中縣大雅鄉○○路○段六四巷四六弄三一號大雅新皇
      家大廈管理室，簽收乙份丙○○玉山銀行信用卡？）有的
      。」、「（問：你將該信封簽收後拿給何人？）我就將它
      放置家中餐桌上。」、「（問：該物品是丙○○的也不是
      妳家人的，妳為何簽收？）是我媽媽丁○○有向我交代有
      朋友會將物品寄到我們家來，如果收到就將他收執代為保
      管。」、「（問：妳收到丙○○的信封後有無告知妳媽媽
      丁○○？）有的。」等語（見警卷第二六頁、二七頁），
       此均與證人乙○○上揭所述之情節相符，亦與證人丙○
      ○上揭陳述被告冒用其身分辦理貸款及信用卡升等之情事
      相符。因證人丙○○原申辦之玉山銀行信用卡（普卡）刷
      卡消費及玉山銀行通知客戶之相關資料既均寄送至被告上
      揭住處，且證人丙○○亦否認收到被告轉交之上揭信用卡
      升級及辦理貸款之資料，被告復承認與玉山銀行承辦人員
      辦理電話對保之人，則冒用證人丙○○名義向玉山銀行辦
      理普卡提升為金卡，並以證人丙○○所申請之信用卡向玉
      山銀行辦理貸款之人應係被告無誤，是被告辯稱不知係何
      人冒用證人丙○○名義向玉山銀行申請辦理信用卡升級及
      辦理貸款，本件行使偽造私文書及詐欺取財等犯行與其無
      關云云，即不足採信。
（三）另證人柯富評於警詢中證稱：「（問：今本組所撥放的臺
      中市○○路○段三五五號臺中商銀南台中分行提款機的提
      款畫面供你指認證，該提款之男子是何人？）是我本人無
      誤。」、「（問：你當日在該處前後提領幾次？共計領出
      多少錢？）我當日在臺中市○○路○段三五五號臺中商銀
      南台中分行提款機第一次於九十四年二月十八日十六時二
      十四分四十二秒、第二次十六時二十五分三十一秒、第三
      次十六時二十六分十九秒，每次均提款新臺幣三萬元，第
      四次十六時二十七分六秒提款一萬元，共計提款四次領得
      十萬元。」、「（問：你是以何提款卡提領錢？該卡與密
      碼你是如何得知？）臺中商銀提款卡提領。該張提款卡是
      丁○○拿給我，她將提款密碼寫在藍色紙張上，叫我幫她
      提款的。」、「（問：丁○○與你關係如何？為何你要替
      她提款？）認識八年時間的朋友關係。因當時我剛好巡視
      至公司所設立的販賣地點臺中市臺中郵局前，丁○○當時
      是在該處展示販賣公司商品，她見到我時就拜託我幫她至
      臺中商銀領錢，我答應後，她就將提款卡與寫有提款密碼
      的紙張一併親手交給我，叫我幫她領十萬元，因此我才會
      幫她至提款機領取臺中商銀帳戶內的存款。」、「（問：
      你所領得的十萬元交給何人？）當日約十七時許在臺中路
      台中郵局前，我開公司的貨車載丁○○等同事上車後，在
      車上我當面將十萬元與提領款收據交給丁○○收執。」、
      「（問：警方出示臺中市○○路○段三五五號台中商銀南
      台中分行提款的明細表供你詳閱，是否就是你替丁○○領
      款之明細？）我確認無誤。」、「（問：丁○○是如何要
      你去提領現款？）她拿了乙張台中商業銀行提款卡要我先
      去匯款，因為是非約定帳號無法匯入現款，我當時就以我
      的0000000000行動電話打給予丁○○0000
      000000行動電話告訴他無法匯入，他才指示我提領
      現金新臺幣十萬元。」等語（見警卷第二八頁至三二頁）
      ，並於偵查中再次具結證稱屬實（見偵查卷第十四頁）。
      經核與證人陳麗敏、林金英、李青紋於警詢中所證述之情
      節相符（見警卷第三八頁、三九頁、四一頁、四三頁）。
      已足認被告於九十四年二月十六日玉山銀行第一筆十萬元
      貸款核撥入證人丙○○上揭遭冒名開立臺中銀行內新分行
      帳戶內之後，隨即於同月十八日，委由同事即證人柯富評
      持該臺中銀行內新分行之金融卡代為領取十萬元現款之情
      應屬真實。則若被告未冒用證人丙○○之名義開立上揭臺
      中銀行內新分行之帳戶，亦無冒用證人丙○○名義向玉山
      銀行申請辦理信用卡貸款，其何以能取得以證人丙○○名
      義於該銀行帳戶之金融卡？又何以能將該金融卡持交證人
      柯富評代為領取所冒貸之款項十萬元？且被告於第一次警
      詢時，竟否認曾委託柯富評為上開領款之行為（見警卷第
      九頁），足認被告上揭所辯，顯有可疑，且與常情不符，
      而委無足採。
（四）被告事後雖辯稱：係係受一「黃小姐」所陷害，並提出錄
      音帶譯文為證云云，然被告並無法指出該「黃小姐」之真
      實姓名年籍或住所以供本院傳訊查證，僅供稱該人係十三
      、四年前在苗栗市酒店工作時的小姐云云，然被告警詢時
      從未提及有「黃小姐」之人，復參以被告於偵查、本院審
      理時亦供稱：該「黃小姐」曾至其住處多次等語，衡情，
      被告與該「黃小姐」應屬熟識之朋友，何以不知該「黃小
      姐」之真實姓名或聯絡方式？則是否真有該「黃小姐」之
      人已屬可疑。再者，姑且不論被告所提之該錄音帶譯文之
      真實性為何，而依被告所提出之錄音帶譯文之內容觀之，
      並未見該錄音帶之人自稱其係姓黃之人，亦未見該人有承
      認冒證人丙○○之名前往辦理臺中銀行內新分行之帳戶，
      亦未承認委由被告持該銀行金融卡前往提款機領款等事，
      該女子所稱拿資料是要「做你現在知道的這些事」，究係
      指何事？其寓含為何？均並未言明，是本件該錄音帶譯文
      是否為「黃小姐」之人與被告之對話，亦有疑義，尚難據
      以為有利於被告之認定。
（五）此外，復有證人丙○○遭冒名開立之臺中商業銀行內新分
      行（帳號000000000000）開戶申請資料（含
      存款業務往來申請約定書、身分證、全民健康保險卡）及
      交易明細表影本、丙○○國民身分證領補換資料查詢結果
      、玉山銀行晉升尊榮新年金優惠申請書、天賜良機年終優
      貸申請書、傳真查詢國內各類掛號郵件查單、掛號收受影
      本各一份、玉山銀行信用卡輕鬆貸審核批覆表（卡號00
      0000000000、000000000000號）
      影本二張、自動提款機監視錄影翻拍照片二張、玉山銀行
      行員核貸通信確認電話錄音光碟及通話譯文在卷可稽。綜
      上所述，被告上揭所辯，顯係事後卸責之詞，不足採信。
      本件事證明確，被告之犯行，洵堪認定。
（六）至上開帳戶開戶時之監視錄影，經本院勘驗，前往開戶之
      人確係左手中指戴有戒指之長髮女性，與被告第一次警詢
      之情況相符（見警卷第八八頁照片），但因該女子戴帽子
      僅露出半個臉，未能確定究竟是否被告，有本院勘驗筆錄
      可按（鍵本院卷第四五頁背面），不能以此作為有利或不
      利被告之認定；又告訴人玉山銀行提出之與客戶對話錄音
      光碟，及被告之錄音光碟，經送請鑑定聲紋，因待鑑語音
      數量不符鑑定需求而無從鑑定，有內政部警政署刑事警察
      局函在卷可稽，被告請求再送聲紋鑑定云云，本院核無必
      要，均附此敘明。
三、新舊法比較部分：
（一）按刑法第二條第一項所稱之法律，係指刑罰所依存的整體
      法律狀態，故法律有變更應指足以影響行為的可罰性與法
      律效果的法令因修正或廢止而有所變更而言。所以刑法法
      律變更概念，應界定在法律規定的改變，足以影響刑罰權
      判斷者而言，刑法總則的變更，自然會影響到個別犯罪的
      成立，乃至於法律效果的結構，自屬法律變更，應為新舊
      法之比較。而刑法修正之後，原屬牽連犯及連續犯之數個
      犯罪行為，依新法應數罪併罰，比較修正前之規定，可依
      裁判上一罪論處，顯然修正前之規定有利於被告，如仍依
      修正後之規定，對於被告極為不利，從而，解釋上對於刑
      法第二條之解釋，應包括此種影響罪刑加重之規定。本件
      查被告行為後，刑法第五十五條關於牽連犯及第五十六條
      關於連續犯之規定業已刪除，是被告犯後法律已有變更，
      而本件被告於舊法時期所犯之二次詐欺取財罪及二次行使
      偽造私文書罪，依修正施行前刑法第五十六條之規定，均
      為連續犯，均應論以一罪，並均得加重其刑至二分之一；
      又被告所為詐欺取財罪及行使偽造私文書二罪間，有方法
      結果關係，依修正施行前刑法第五十五條之規定為牽連犯
      ，應從一重之行使偽造私文書罪處斷；而依修正施行後之
      刑法，並無連續犯及牽連犯之規定，且依新法應各別多次
      論斷之結果（即數罪併罰），其刑度顯較修正前應依刑法
      第五十六條、第五十五條之規定從一重之行使偽造私文書
      罪為重，經比較新舊法結果，以被告行為時之規定較有利
      於被告，新法之規定對於被告並無較為有利之情形，自應
      依刑法第二條第一項前段規定，適用修正施行前之刑法第
      五十六條、第五十五條規定，從一重之行使偽造準文書罪
      論處，並加重其刑。
（二）被告行為後，刑法第三十三條第五款業已修正公布，並自
      九十五年七月一日起施行；修正後刑法第三十三條第五款
      規定「罰金：新臺幣一千元以上，以百元計算之。」，與
      修正前刑法第三十三條第五款規定「罰金：一元以上。」
      不同。比較新舊法結果，以舊法較有利於行為人，新法並
      無對被告較為有利之情形，故依刑法第二條第一項前段規
      定，本件被告所犯關於刑法第三百三十九條第一項詐欺取
      財罪之法定刑罰金部分，自應適用行為時之法律即修正前
      刑法第三十三條第五款規定決定其罰金部分之法定刑。
（三）被告行為後，刑法第四十一條第一項前段亦有修正，依修
      正前刑法第四十一條第一項前段、罰金罰鍰提高標準條例
      第二條（現已刪除）之規定，有期徒刑、拘役易科罰金之
      折算標準，原以銀元三百元以下折算一日，經折算為新臺
      幣後，應以新臺幣九百元以下折算一日，而刑法第四十一
      條第一項前段修正後，則規定為以新臺幣一千元、二千元
      或三千元折算一日，此因屬科刑規範事項之變更，其折算
      標準為裁判時所應諭知，自有就新舊法規定比較之必要，
      經比較新舊法結果，以行為時關於易科罰金之規定，較有
      利於被告，故應適用修正前刑法第四十一條第一項前段及
      修正刪除前罰金罰鍰提高標準條例第二條有關易科罰金之
      折算標準之規定。
四、被告丁○○利用取得證人丙○○之身分證及健保卡之機會，
    前往臺中銀行內新分行，冒用證人丙○○之名義，在如附表
    所示之「存款業務往來申請約定書」之「領用人」欄、「申
    請人兼立約人（即存戶）」欄上偽造證人丙○○之署押，而
    偽造屬於私文書之該存款業務往來申請書，隨即將之交付臺
    中銀行內新分行承辦人員而行使，俾以開立帳戶，臺中銀行
    承辦人員並因而陷於錯誤而交付帳號0000000000
    00號存摺一本及金融卡一張予被告丁○○，足以生損害於
    丙○○及臺中銀行內新分行關於存戶資料管理之正確性。又
    在玉山銀行年終優貸申請書上「申請人」欄偽簽「丙○○」
    之署名一枚，冒用「丙○○」名義，以上揭屬於普卡之信用
    卡向玉山銀行辦理申請貸款三十萬元，且指定玉山銀行將該
    欲貸得之款項匯入其上揭冒開之臺中銀行內新分行之帳戶內
    ，復冒丙○○之名義，填載資料申請將普卡晉升等為金卡，
    並以該金卡向玉山銀行申請貸款六萬元（此升等金卡之申請
    書與貸款書係同一份），且在玉山銀行晉升信用卡金卡會員
    申請書「中文姓名」欄、「正卡申請人」欄偽簽「丙○○」
    之署名各一枚，而偽造屬於私文書之玉山銀行信用卡金卡申
    請書兼貸款申請書，隨即將該私文書郵寄至玉山銀行信用卡
    部辦理申請而行使，經玉山銀行人員審核後不疑有詐，而陷
    於錯誤，隨即同意核發金卡及貸款共十六萬元至丁○○指定
    之上揭冒丙○○名義而開立之臺中銀行內新分行00000
    0000000號活期儲蓄存款帳戶內，並經被告提領，亦
    足以生損害於丙○○及玉山銀行對於信用卡申請人、貸款人
    管理之正確性。是核被告丁○○所為，係犯刑法第三百三十
    九條第一項之詐欺取財罪、刑法第二百十六條、第二百十條
    之行使偽造私文書罪。被告係利用不知情之成年人偽造證人
    丙○○之印章一顆，屬間接正犯。被告偽造證人丙○○之印
    章、偽造如附表所示之「丙○○」署押、印文後，用以偽造
    私文書，其偽造印章、署押之行為係偽造私文書之部分行為
    ，應不另論罪；而被告偽造私文書後進而行使，偽造之低度
    行為應為行使之高度行為所吸收，亦不另論罪。起訴書雖未
    提及被告已將另筆貸款六萬元提領等情，但此部分與起訴書
    所載部分具有修正前連續犯及牽連犯之裁判上一罪關係，本
    院自應併予審理。被告上揭二次詐欺取財、行使偽造私文書
    之犯行間，時間緊接，各觸犯構成要件相同之罪名，顯係各
    基於概括之犯意反覆為之，均為連續犯，應依修正前刑法第
    五十六條之規定，各以一詐欺取財罪、行使偽造私文書論處
    。另被告所犯上揭行使偽造私文書罪、詐欺取財罪二罪間，
    有方法結果之牽連關係，為牽連犯，應依修正前刑法第五十
    五條之規定，從一重之行使偽造私文書罪處斷。又中華民國
    九十六年罪犯減刑條例已於九十六年七月十六日生效施行，
    被告上開犯罪之時間，在中華民國九十六年四月二十四日以
    前，所犯合於減刑規定，應依該條例減刑。原審對於被告論
    罪科刑，固非無見，但原審未及依中華民國九十六年罪犯減
    刑條例予以減刑，尚有未洽。檢察官依告訴人之請求，以原
    審量刑過輕為由上訴，及上訴人即被告以否認犯行為由上訴
    ，其上訴雖均無理由，但原審判決既有上開違誤，本院自應
    將原判決撤銷改判。爰審酌被告前未曾有犯罪紀錄，素行尚
    可，有臺灣高等法院被告前案紀錄表可按，並審酌被告係因
    一時貪圖小利，而為上揭犯行及其犯罪之手段，所得之利益
    尚屬非鉅、迄今尚未與被害人達成和解及犯後猶飾詞卸責，
    不知悔悟等一切情狀，量處如主文第二項所示之刑，及依中
    華民國九十六年罪犯減刑條例予以減刑，及減刑後諭知易科
    罰金之折算標準。檢察官雖以被告矢口否認犯罪事實為由具
    體求處被告有期徒刑二年，然本院審酌上情，認被告應處以
    如主文之刑為適當，檢察官所請，尚有未洽，併予指明。末
    查，被告偽造之「丙○○」印章一顆，雖未扣案，惟不能證
    明其已滅失，應依刑法第二百十九條規定宣告沒收之；又偽
    造如附表所示臺中銀行存款業務往來申請約定書、玉山銀行
    信用卡天賜良機年終優貸申請書、晉升尊榮新年金優惠申請
    書欄、申請人同意欄上偽造之「丙○○」署押（簽名）及印
    文各四枚，不論屬於犯人與否，應依刑法第二百十九條規定
    宣告沒收之；至被告在該玉山銀行信用卡天賜良機年終優貸
    申請書、晉升尊榮新年金優惠申請書上申請人姓名欄及中文
    姓名欄中書寫「丙○○」之姓名，與在該申請書申請人簽名
    欄中之簽名，性質不同，因前者在於識別當事人為何人，後
    者在於表示委託人簽名之意思」（最高法院八十八年度臺上
    字第三九三六號判決參照），是被告雖在該申請書上之該欄
    位書寫之「丙○○」姓名，然因該簽名僅在識別當事人為何
    人，尚難稱之為署押，自無庸予以沒收，併此敘明。
據上論結，應依刑事訴訟法第三百六十九條第一項前段、第三百
六十四條、第二百九十九條第一項前段，刑法第二條第一項前段
、修正前第五十六條、第二百十六條、第二百十條、第三百三十
九條第一項、修正前第三十三條第五款、修正前第五十五條、修
正前第四十一條第一項前段、第二百十九條，罰金罰鍰提高標準
條例第一條前段、修正前第二條，判決如主文。
本案經檢察官甲○○到庭執行職務。
中　　華　　民　　國　　96　　年　　12　　月　　11　　日
            刑事第九庭  審判長法　官　陳  筱  珮
                              法　官　趙  春  碧
                              法　官　余  仕  明
上列正本證明與原本無異。
如不服本判決應於收受送達後十日內向本院提出上訴書狀，其未
敘述上訴之理由者並得於提起上訴後十日內向本院補提理由書（
均須按他造當事人之人數附繕本）。
                              書記官  林  玉  惠
中　　華　　民　　國　　96　　年　　12 　 月　　12    日
附表：
┌──┬────┬──────┬───────────────┬─────────┐
│編號│偽造日期│文書名稱    │偽造署押及印文                │備註              │
├──┼────┼──────┼───────────────┼─────────┤
│一  │九十四年│臺中商業銀行│於該申請書之申請人兼立約人（即│合計偽造之「丙○○│
│    │一月三十│存款業務往來│存戶）欄上偽造「丙○○」署押（│」署押（簽名）二枚│
│    │一日    │申請約定書  │簽名）一枚及印文二枚（其中一枚│；偽造之印文（含一│
│    │        │            │不完整），於簽章（原留印鑑）欄│枚不完整，但可辨識│
│    │        │            │上偽造「丙○○」印文一枚，於領│）四枚            │
│    │        │            │取金融卡領用人欄偽造「丙○○」│                  │
│    │        │            │署押（簽名）及印文各一枚      │                  │
│    │        │            │                              │                  │
├──┼────┼──────┼───────────────┼─────────┤
│二  │九十四年│玉山銀行信用│於該申請書之申請人親筆簽名欄上│申請人姓名欄中「童│
│    │二月四日│卡天賜良機年│偽造「丙○○」署押（簽名）一枚│雅微」之記載，其用│
│    │前某日  │終優貸申請書│                              │意僅在識別何人為申│
│    │        │            │                              │請人，並非表示本人│
│    │        │            │                              │簽名之意思，尚不生│
│    │        │            │                              │偽造署押之問題（最│
│    │        │            │                              │高法院八十五年度臺│
│    │        │            │                              │非字第一四號判決參│
│    │        │            │                              │照）              │
├──┼────┼──────┼───────────────┼─────────┤
│三  │九十四年│玉山銀行晉升│於該申請書之正卡申請人欄上偽造│中文姓名欄「丙○○│
│    │二月四日│尊榮新年金優│「丙○○」署押（簽名）一枚    │」之記載，其用意僅│
│    │前某日  │惠申請書    │                              │在識別何人為申請人│
│    │        │            │                              │，並非表示本人簽名│
│    │        │            │                              │之意思，尚不生偽造│
│    │        │            │                              │署押之問題。      │
│    │        │            │                              │                  │
└──┴────┴──────┴───────────────┴─────────┘
